臺灣桃園地方法院民事判決
109年度訴字第1287號
原      告  江恕芬


訴訟代理人  吳仲立  律師   
被      告  周永貴
訴訟代理人  林庭芳
上列當事人間請求損害賠償等事件，本院於111年2月21日言詞辯
論終結，判決如下：
    主  文
被告應給付原告新臺幣捌萬元及自民國一百零九年六月二十三日
起至清償日止，按週年利率百分之五計算之利息。 
原告其餘之訴駁回。 
訴訟費用由被告負擔百分之二十三，餘由原告負擔。
本判決第一項得假執行；但被告如以新臺幣捌萬元為原告預供擔
保，得免為假執行。
原告其餘假執行之聲請駁回。
    事實及理由
壹、程序事項
一、按訴狀送達後，原告不得將原訴變更或追加他訴。但請求之
    基礎事實同一、擴張或減縮應受判決事項之聲明、不甚礙被
    告之防禦及訴訟之終結者，不在此限，民事訴訟法第255條
    第1項第2、3、7款定有明文。次按原告於判決確定前，得撤
    回訴之一部或全部。但被告已為本案之言詞辯論，應得其同
    意。訴之撤回，被告於期日到場，未為同意與否之表示者，
    自該期日起；其未於期日到場或係以書狀撤回者，自前項筆
    錄或撤回書狀送達之日起，十日內未提出異議者，視同撤回
    ，民事訴訟法第262條第1項、第4項亦分別定有明文。
二、本件原告起訴時列周永貴為被告，並聲明：(一)被告應容許
    原告進入桃園市○○區○○街00號8樓房屋(下稱系爭8樓房屋)內
    ，按照本院指定之鑑定單位所出具之鑑定報告書鑑定結果所
    示之修復項目、修復方法進行修繕工程，達不漏水狀態；(
    二)被告應給付原告新臺幣(下同)300,000元，及自起訴狀繕
    本送達翌日起至清償日止，按週年利率5%計算之利息；(三)
    願以現金或以第一商業銀行發行之可轉讓定期存單供擔保，
    請准宣告假執行（本院卷第3頁）。嗣因系爭8樓房屋移轉登
    記予陳燕誼，原告於民國110年2月2日具狀追加陳燕誼為被
    告，並更正其聲明第1、2項為被告陳燕誼應容許原告進入系
    爭8樓房屋內，按照本院指定之鑑定單位所出具之鑑定報告
    書鑑定結果所示之修復項目、修復方法進行修繕工程，達不
    漏水狀態；被告周永貴應給付原告300,000元，及自起訴狀
    繕本送達翌日起至清償日止，按週年利率5%計算之利息(本
    院卷第119頁)；其後因系爭8樓房屋漏水部分業已修繕完畢
    ，原告於110年10月27日以民事辯論意旨狀撤回上開對陳燕
    誼之起訴（本院卷第231頁），並將起訴時原訴之聲明第2項
    移列為第1項，追加請求被告周永貴賠償其財產上損害即修
    繕費用共計50,300元，而擴張訴之聲明第1項為：被告應給
    付原告新臺幣(下同)350,300元，及自起訴狀繕本送達翌日
    起至清償日止，按週年利率5%計算之利息。經核原告追加之
    訴係本於系爭8樓房屋漏水致原告受有損害之基礎事實而為
    請求，與原訴請求之基礎事實同一，而就追加前後之訴訟及
    證據資料於相當程度範圍內具有同一性，在審理時得加以利
    用，亦不甚礙被告之防禦及訴訟之終結，且核屬擴張應受判
    決事項之聲明，與前揭法條規定相符；至原告撤回對被告陳
    燕誼之訴，因其未於10日內提出異議，視為同意撤回，此有
    本院民事庭函及其送達回證等件在卷可佐（見本院卷第241
    頁、243頁），參諸上開規定，原告所為前開訴之追加及撤
    回，均屬合法，應予准許。
貳、實體方面
一、原告主張：
㈠、原告為桃園市○○區○○街00號7樓房屋(下稱系爭7樓房屋)所有
    人，被告為樓上相鄰樓層即系爭8樓房屋之前屋主。緣原告
    系爭7樓房屋之浴室天花板屢生漏水，出現水漬痕跡、牆面
    油漆凸起變形、斑駁剝落且壁癌叢生等問題，原告乃於107
    年9月19日雇請水電工進入被告系爭8樓房屋進行檢視，發現
    系爭8樓房屋之浴室地坪防水工程不善、地板及牆面防水層
    失效，導致原告系爭7樓房屋浴室天花板因滲漏侵入牆內使
    含水率增高，出現明顯水漬，抽風機面板及塑膠層板裝潢亦
    因漏水留下黃汙水漬，浴室牆面有深淺不一之汙漬水痕附著
    其上，而其他牆面亦有程度不一之滲漏、浸漬、多處斑駁、
    脫落及劣化情況。被告就系爭8樓房屋未盡修繕、管理與維
    護義務，已損及原告浴室牆面且影響其原有功能，使原告無
    從圓滿使用、收益系爭7樓房屋，而該等滲漏不止且漏水地
    點不時位移之情況，擾人甚鉅，嚴重影響原告之居住安寧權
    益，侵害原告之健康及居住環境乾爽舒適之人格法益，原告
    自得請求賠償，爰依民法第184條、第191條第1項、第196條
    、第767條第1項中段、第195條第1項、公寓大廈管理條例第
    10條第1項、第12條但書規定，求為命被告應給付原告如附
    表所示之修繕工項之金額共計50,300元，並請求精神慰撫金
    300,000元等語。
㈡、聲明：被告應給付原告新臺幣(下同)350,300元，及自起訴狀
    繕本送達翌日起至清償日止，按週年利率5%計算之利息；願
    以現金或以第一商業銀行發行之可轉讓定期存單供擔保，請
    准宣告假執行。
二、被告則以：伊對系爭7樓房屋之漏水原因不爭執，確實係肇
    因於伊系爭8樓浴室之防水工程不完善，惟伊已將系爭8樓房
    屋修繕完畢，而對於原告主張之損害項目、修繕金額及慰撫
    金數額伊均不同意，原告請求之金額過高等語，資為抗辯。
    並聲明：原告之訴駁回；如受不利之判決，願供擔保，請准
    宣告免為假執行。
三、經查，原告主張其為系爭7樓房屋所有人，被告為樓上相鄰
    樓層即系爭8樓房屋前所有人，因系爭7樓房屋浴室天花板屢
    生漏水，原告雇請水電工進入被告系爭8樓房屋進行檢視，
    發現係肇因於系爭8樓房屋浴室地坪之防水工程不善，導致
    原告系爭7樓房屋之浴室天花板滲漏不止，原告於108年11月
    29日發函通知被告上情，請被告對系爭8樓房屋浴室進行防
    水修繕，嗣被告修繕完畢等情，業據其提出桃園平鎮郵局存
    證號碼第000615號存證信函、原告與水電工程行負責人LINE
    對話紀錄截圖、系爭7樓房屋現場照片、瑞峰工程行估價單
    、系爭7樓房屋建物登記第一類謄本(本院卷第13頁至第37頁
    、第57頁至第61頁、第263頁、第264頁)在卷可稽，並經本
    院依職權向桃園市地政事務所函調系爭8樓房屋之建物登記
    公務用謄本核閱屬實(本院卷第73頁)，且為兩造所不爭執，
    堪信為真實。　　
四、原告原主張被告應賠償系爭7樓房屋因漏水所生之修繕費用5
    0,300元，並請求精神慰撫金300,000元等語，嗣兩造經本院
    於111年2月21日言詞辯論期日協議不爭執之事實為：系爭7
    樓房屋因漏水致生之相關損害而支出之修繕費用為30,000元
    ，是本件原告依民法第184條第1項前段、第213條之規定請
    求回復原狀費用30,000元，即屬有據，應予准許，逾此範圍
    修繕費用之請求，則無理由，不應准許。又本件依民事訴訟
    法第271條之1準用第270條之1第1項第3款，整理並協議簡化
    爭點後，依同法第270條之1第3項之規定，本院僅須就兩造
    協議簡化後之爭點為審究，亦即：原告請求之慰撫金金額是
    否適當？
㈠、按不法侵害他人之身體、健康、名譽、自由、信用、隱私、
    貞操，或不法侵害其他人格法益而情節重大者，被害人雖非
    財產上之損害，亦得請求賠償相當之金額，民法第195條第1
     項前段定有明文；又不法侵害他人居住安寧之人格利益，
    如其情節重大，被害人非不得依民法第195條第1項規定請求
    賠償相當之金額（最高法院92年台上字第164 號判決要旨參
    照)。
㈡、查系爭7樓房屋漏水之情形，係因系爭8樓房屋浴室之地坪防
    水不良所致，已如前述。且觀之系爭7樓房屋之浴室因漏水
    而受損之照片（本院卷第29頁至第37頁），浴室天花板及牆
    面有些許肉眼可見之水漬，並因持續性受潮而有油漆剝落、
    部分裝潢毀損、壁癌等情形，參以漏水損害位置為浴廁，係
    每人每日所必需使用之處，客觀上對原告之居住生活明顯造
    成嚴重干擾及不便，確導致其等身心受有相當程度之痛苦，
    堪認本件漏水之情形確已侵害原告居住安寧之人格法益且情
    節重大。是以，原告依前揭規定請求被告賠償非財產上之損
    害，自屬有據。本院審酌上開漏水情況對原告之影響、漏水
    侵害之範圍及持續期間、被告侵害之情節及曾提出討論系爭
    7樓及8樓房屋修繕事宜、以及被告學歷為大學，目前擔任工
    程師暨其年收入等一切情狀，認原告請求精神慰撫金以50,0
    00元為適當，逾此範圍之請求，不應准許。
五、綜上所述，原告依民法第184條第1項前段、第195條第1項前
    段規定，請求被告給付80,000元（計算式：修繕費用30,000
    元＋精神慰撫金50,000元＝80,000元），及自109年6月23日起
    至清償日止，按週年利率5％計算之利息，為有理由，應予准
    許；逾此部分之請求，則無理由，應予駁回。
六、本判決所命被告給付之金額未逾50萬元，依民事訴訟法第38
    9條第1項第5款，應依職權宣告假執行，復依民事訴訟法第3
    92條第2項規定，依被告聲請酌定相當之擔保金額，宣告預
    供擔保後得免為假執行。至原告其餘假執行之聲請，因訴之
    駁回而失所依據，應予駁回。
七、本件事證已臻明確，兩造其餘攻擊防禦方法及所提證據，核
    與判決結果無影響，爰不逐一論述，附此敘明。
八、訴訟費用負擔之依據：民事訴訟法第79條。 　　
中　　華　　民　　國　 111　　年　　 3　　月　　31　　日
                  民事第五庭  法　官　卓立婷
以上正本係照原本作成。
如對本判決上訴，須於判決送達後二十日內向本院提出上訴狀。
如委任律師提起上訴者，應一併繳納上訴審裁判費。　　
中　　華　　民　　國　　111 　年　　3 　　月　　31　　日
　　　　　　　　　            書記官  謝宛橙
附表：
編號 修繕項目 修繕費用(新臺幣) 證據頁碼 1 廁所天花板拆除及安裝 22,000元 本院卷第57頁 2 廢棄物清運 6,000元  3 暖風機 14,000元  4 抽風機 1,100元  5 崁燈 1,200元  6 油漆 3,500元  7 浴廁清潔 2,500元  總計  50,300元